【裁判字號】    97,上易,79
【裁判日期】    980226
【裁判案由】    詐欺等
【裁判全文】
臺灣高等法院刑事判決                  97年度上易字第79號
上  訴  人
即  被  告  乙○○
上列上訴人因詐欺等案件，不服臺灣臺北地方法院96年度易字第
1013號，中華民國96年11月27日第一審判決（起訴案號：臺灣臺
北地方法院檢察署95年度偵字第24084號），提起上訴，本院判
決如下：
    主  文
原判決撤銷。
本件免訴。
    理  由
一、公訴意旨略以：被告乙○○、甲○○、郭忠明、范春梅（以
    上3人均業經有罪判決確定）共同基於意圖為自己不法所有
    及偽造文書之犯意聯絡，由郭忠明佯裝買主，於民國89年2
    月23日出面向東洋租賃股份有限公司（已更名為台灣戴姆勒
    克萊斯勒資融股份有限公司，下稱東洋租賃公司）表示欲以
    分期付款附條件買賣之方式，以總價新臺幣（下同）78萬8
    千元，購買廠牌為馬自達牌，車牌號碼為2A─2430號自用小
    客車，范春梅並表示願為連帶保證人，東洋租賃公司因而陷
    於錯誤，與之簽訂附條件買賣契約書，約定頭期款為15萬8
    千元，餘63萬元分24期給付，嗣郭忠明以其陽信商業銀行之
    支票支付頭期款，東洋租賃公司將上開自用小客車交與郭忠
    明收受，郭忠明為動產擔保交易之債務人後，乙○○、甲○
    ○、郭忠明即趁東洋租賃公司仍須將契約書送交監理機關辦
    理附條件買賣登記之作業期間，於同年3月2日交車當日將上
    開自用小客車駛往臺北市○○區○○路4段21號即臺北市監
    理處，向該處公務員謊報車籍登記書遺失，要求補發，而使
    該處之公務員登載於職務上所掌之公文書即汽（機）車各項
    異動登記書，並予以補發車籍登記書，足以生損害於該處對
    車籍登記之正確性及東洋租賃公司之權益，再於同日同行將
    上開自用小客車駛至設在臺北縣蘆洲鄉○○路225號之正隆
    當舖以30萬元出質。嗣因郭忠明為支付上開分期款所簽發之
    支票因存款不足退票，東洋租賃公司始悉受騙，因認被告牽
    連觸犯犯刑法第339條第1項詐欺、第214條使公務員登載不
    實、違反動產擔保交易法第38條等罪嫌。
二、按案件曾經判決確定者，應諭知免訴之判決，刑事訴訟法第
    302條第1款定有明文，此為訴訟法上之一事不再理原則，同
    一事實已經判決確定者，就確定判決所認定事實之全部，均
    應為判決確定效力所及，如再行起訴，即應諭知免訴判決，
    以免違反一事不再理原則。單一犯罪固無庸論，即實質上一
    罪，如修正前刑法常業犯之規定、裁判上一罪，如修正前連
    續犯、牽連犯之規定，均不失為同一案件。從而，依修正前
    刑法牽連犯規定論以一罪，如經判決確定，其牽連之他罪，
    即使未曾審判，因屬同一案件，亦不能另行追訴，最高法院
    26年渝上字第1435號判例亦已明揭其意。再按修正前刑法規
    定之常業犯，係指反覆為同種類之社會活動，性質上屬多數
    行為之集合犯，乃法律上規定將之擬制為一罪，為實質一罪
    ，故其一部分事實已經判決確定，依上說明，其效力亦及於
    全部犯罪事實，法院自不得再予審理裁判。
三、經查：
    (一)上訴人即被告乙○○自88年11月16日至92年3月8日即佯以
      仲介業者為他人代辦不動產買賣，騙取被害人交付證件後
      ，於買賣之不動產餘款交付前，在被害人不知情之情形下
      ，持向地政機關申辦房地所有權移轉登記，並同時向銀行
      辦理貸款，待貸款核撥後渠等即朋分逃逸，且均賴此犯罪
      所得為生，以之為常業，經本院以95年度上更(一)字第862
      號判決認定其先後多次行使偽造私文書，行使偽造、變造
      特種文書，偽造有價證券及使公務員登載不實及常業詐欺
      之犯行，而前開偽造文書及偽造有價證卷之各行為，時間
      緊接、方法相同，各均觸犯構成要件相同之罪名，顯各基
      於概括犯意反覆為之，均為連續犯，均應依修正前刑法第
      56條規定以一罪論，並均加重其刑；所犯各罪間，均有方
      法目的、原因結果之關連，應按修正前刑法第55條後段牽
      連犯之例從一重論以刑法第201條第1項之共同連續偽造有
      價證券罪。被告提起第三審上訴後，經最高法院於97年4
      月30日駁回上訴確定，此有本院95年度上更(一)字第862號
      、最高法院97年度台上字第1833號判決影本在卷可證。
    (二)次查，本件公訴意旨指稱被告乙○○涉嫌犯詐欺、使公務
      員登載不實及違反動產擔保交易法之行為時間89年2月23
      日、3月2日，同屬本院95年度上更(一)字第862號判決認定
      之常業詐欺犯罪期間內（即88年11月16日至92年3月8日）
      ，而其利用附條件買賣車輛須經監理機關登記之規定，於
      監理機關完成附條件買賣登記前，佯以遺失車籍資料使公
      務員為不實之登載後，即處分買賣標的物而詐得金錢之事
      實，亦與本院95年度上更(一)字第862號認定被告素以偽造
      文書、使公務員登載不實詐欺財物之犯罪手段相仿，顯係
      基於同一之概括犯意所為，應屬同一常業詐欺犯行，而為
      實質上一罪至明。而本院95年度上更(一)字第862號被告所
      涉常業詐欺犯行，既經判決確定，依上說明，本件被告詐
      欺事實，不失為已經判決確定之犯罪。公訴意旨復以被告
      所犯詐欺罪、使公務員登載不實罪及違反修正前動產擔保
      交易法第38罪嫌，3罪間有方法結果之牽連關係，屬裁判
      上一罪。
      揆諸上述判決要旨，本案關於刑法第214條使公務員登載
      不實、違反動產擔保交易法第38條罪嫌部分，自為上述確
      定判決效力所及，本院亦不得予以審予裁判。原審不察，
      逕予論罪科刑，即屬不當，被告上訴執此指摘於判決不當
      ，為有理由，應由本院予以撤銷，改諭知免訴之判決，並
      不經言詞辯論為之。
據上論斷，應依刑事訴訟法第369條第1項前段、第364條、第302
款、第372條，判決如主文。
中    華    民    國    98    年    2    月    26    日
            刑事第二十二庭審判長法  官  江振義
                                法  官  李麗珠
                                法  官  洪于智
以上正本證明與原本無異。
不得上訴。
                                書記官  強梅芳
中    華    民    國    98    年    2     月    27    日


司法院資訊處製作；財團法人民間司法改革基金會備份。
